臺灣新竹地方法院民事小額判決
111年度竹北小字第228號
原      告  林紀威即信全衛生工程行



訴訟代理人  黃筱珊  
被      告  林盈增  
上列當事人間請求給付價金事件，本院於民國111年6月24日辯論
終結，判決如下：
　　主　　　文
被告應給付原告新臺幣貳萬元，及自民國一一一年一月十一日起
至清償日止，按年息百分之五計算之利息。
訴訟費用新臺幣壹仟元由被告負擔。
本判決得假執行。
　　事實及理由
壹、程序方面：
　　本件原告原係聲請核發支付命令，被告業於法定期間內提出
    異議，依據民事訴訟法第519條第1項規定，應以原支付命令
    之聲請視為起訴。
貳、實體方面：
一、原告主張：
　㈠兩造於民國111年1月3日簽訂承攬契約，約定由原告承攬被告
    發包之化糞池改善工程（下稱系爭工程），其中約定施作項
    目包括抽水肥及投灑藥水，計價方式約定「抽水肥2車，單
    價新臺幣（下同）2,500元，總價5,000元」；「灌藥水，一
    式，總價30,000元」，合計金額35,000元（計算式：5,000
    元＋30,000元＝35,000元）。兩造另約定付款方式為被告先預
    付15,000元，完工後給付尾款20,000元，於111年1月10日前
    付清。詎原告施作完畢後，被告表明不願支付尾款，屢經催
    討，均置之不理，為此爰依民法承攬之法律關係提起本件訴
    訟。
　㈡本件原告施作系爭工程使用水肥分解酵素藥劑，係因原告於
    施作系爭工程時，因被告告知距當日10天前已曾施作抽水肥
    工程，惟才經過10天後馬桶又未通順等情，故原告於抽完水
    肥後，經檢查化糞池過槽有糞便結塊阻塞之情形，便建議被
    告使用水肥分解酵素藥劑以軟化及分解過槽之結塊糞便。且
    原告於投灑藥劑當下已先向被告報價，經被告同意後才進行
    施工。惟被告當時稱當下並無足額現金，故先積欠20,000元
    尾款，並承諾於1星期內付清，兩造因此立有字據，然嗣後
    被告不但拒絕付款，其原先承諾若原告提出藥劑品名及販售
    許可即願意付清尾款，現經原告提出上開證明，被告便改稱
    原告為詐騙行為，顯屬扭曲事實，應非可採。
　㈢而被告辯稱原告向其訛稱系爭工程所使用之藥劑係自新竹汙
    水廠購買，致被告陷於錯誤而同意由原告施作系爭工程等語
    。惟原告實際係與賣家相約於新竹汙水廠外交付藥水，並非
    向新竹汙水廠購買，況新竹汙水廠之業務僅有收受汙水，並
    無販賣任何產品，是被告上開所辯，顯係誤會原告之意思。
    又被告辯稱原告所使用之水肥分解酵素藥劑，僅需數百至數
    千元不等等語，惟被告所稱之價格應為1盒之價格，而1盒之
    重量約1,000公克，原告承攬系爭工程一共使用1.2噸。且依
    被告所提出之比價資料中，亦有參考原告所使用訴外人昶茂
    微生物開發股份有限公司（下稱昶茂公司）之藥水，其定價
    1盒就要1,860元，而依上開用量計算，原告一共使用12盒以
    上，蓋因被告住處為公寓，而非一般透天住宅，一般透天住
    宅之施工藥劑至少3至4盒，定價約10,000元左右，而被告所
    居住之公寓有5層樓，5戶人家，故依此計算，施工藥劑用量
    大約需要2至3倍，不能以一般透天住宅之標準計算，況原告
    收據開立30,000元，惟扣除購買藥劑花費27,000元後，原告
    實際僅向被告收取工錢3,000元。
　㈣綜上，爰聲明：
　⒈被告應給付原告20,000元，及自111年1月11日起至清償日止
    ，按年息百分之5計算之利息。
　⒉訴訟費用由原告負擔。
二、被告則以：
　㈠本件原告完成系爭工程後，現今雖無阻塞之情形，惟原告最
    初承諾使用新竹工業區汙水廠販售之藥劑，經被告向新竹工
    業區汙水廠詢問後，該廠並無抽水肥之業務，原告始改稱係
    使用民間工程行販售之藥劑。然嗣後經被告比價後，發現原
    告所用之類似分解酵素藥劑，價格均僅有數百至數千元不等
    ，價格相差20倍以上，故被告認為原告有詐欺嫌疑，自得依
    民法第92條第1項規定撤銷意思表示，而無庸給付尾款。
　㈡又依當初兩造協議之內容，原告請求給付尾款之條件，必須
    先檢附收據或發票，及工程保證書等文件。原告嗣後雖曾提
    出統一發票，惟該紙發票內未記載藥水之品名，亦未檢附藥
    水之販賣許可證明資料。如原告係向汙水廠請購之藥水，應
    有發票或收據，如果係向民間化學工程行購買，亦要有品名
    、販賣許可。另原告提出之免用統一發票收據雖記載抽水肥
    2車，然亦未見原告提出入廠證明，故被告不願給付尾款。
　㈢綜上，答辯聲明：請求駁回原告之訴，訴訟費用由原告負擔
    。
三、本院之判斷：
　㈠本件原告主張兩造訂有承攬契約，約定由原告為被告位於新
    竹縣○○鄉○○街00號房屋之化糞池施作系爭工程，原告於111
    年1月3日出具收據1紙，其中記載「抽水肥2車，單價2500，
    總價5000」；「灌藥水一式，總價30000」；「總計35,000
    」等文字，其上並記載「款項未付清，已付壹萬伍仟元整，
    尾款兩萬元整，客戶同意於民國111年1月10日前付清」等語
    ，上開收據並有被告於買受人欄位簽名及書寫身分證字號等
    情，並提出免用統一發票收據、施工照片、清除紀錄表等件
    為證（見支付命令卷第7、9頁、本院卷第57頁），復為被告
    所不爭執，堪信原告上開之主張屬實。
　㈡至原告另主張被告迄今尚未給付系爭工程尾款，並請求被告
    給付尾款20,000元等情，則為被告所否認，並以前詞置辯，
    是本件應審酌者為：⒈被告抗辯原告以訛稱係使用新竹汙水
    廠之藥劑處理，致被告陷於錯誤而同意原告施作系爭工程，
    是否可採？⒉被告以原告報價不實，未附藥劑品名、販賣許
    可資料，且未出具工程保證書、水肥車入場證明等情，拒絕
    給付系爭工程尾款，有無理由？茲分述如下：
　⒈按當事人主張有利於己之事實者，就其事實有舉證之責任，
    民事訴訟法第277條本文定有明文。又被詐欺而為意思表示
    者，依民法第92條第1項之規定，表意人固得撤銷其意思表
    示，惟主張被詐欺而為表示之當事人，應就此項事實，負舉
    證之責任。本件被告雖辯稱原告訛稱其施作系爭工程所使用
    之藥水係向新竹汙水廠購買，致被告陷於錯誤而同意原告施
    作系爭工程，此為原告所否認，依上開舉證責任分配之說明
    ，自應由被告舉證證明其同意原告施作系爭工程，係受原告
    詐欺所致之事實。
　⒉而被告就其受詐欺之事實，無非係以其陳稱曾向新竹汙水廠
    詢問有無販售水肥分解酵素藥劑，或相類似之產品，經新竹
    汙水廠回覆並無販售相關產品等情，原告就新竹汙水廠並未
    販售相類似藥劑產品，及其施作系爭工程實際係使用昶茂公
    司生產之藥劑產品一事，亦未予以爭執。然上開事證，至多
    僅能證明新竹汙水廠確實未販售水肥分解酵素藥劑或相類似
    之產品，及原告於施作系爭工程時，實際使用昶茂公司之藥
    劑等事實，尚不能認定原告有何因施用詐術，致被告陷於錯
    誤而同意原告施作系爭工程之行為。此外，被告未再提出其
    他具體事證，就其抗辯原告施用詐術，或兩造曾就系爭工程
    約定必須使用新竹汙水廠所生產之藥劑等利己事實，舉證以
    實其說，則其抗辯受原告詐欺而同意原告施作系爭工程，即
    難認有據，殊嫌無理，難以憑採。
　⒊承上，被告既未能證明其係受詐欺而同意原告施作系爭工程
    ，其所辯依民法第92條第1項之規定，撤銷上開意思表示，
    亦屬無據，不予信採。
　⒋次按稱承攬者，謂當事人約定，一方為他方完成一定之工作
    ，他方俟工作完成，給付報酬之契約；報酬應於工作交付時
    給付之，無須交付者，應於工作完成時給付之，民法第490
    條第1項、第505條第1項分別定有明文。是依上開規定，兩
    造如無其他特別約定，承攬人一但完成承攬之工作，定作人
    即有給付承攬報酬之義務。查本件原告於111年1月3日施作
    系爭工程，並於當日開立收據1紙，其中記載前揭兩造不爭
    執之內容，已如前述，可知兩造係約定被告應於111年1月10
    日前付清系爭工程尾款20,000元。又參酌被告於本院111年5
    月20日調解程序到庭時，經本院詢問：「聲請人（即原告）
    抽完水肥後，是否有阻塞？」，被告亦自陳：「目前還沒有
    。」等語（見本院卷第52頁），可見原告已完成抽水肥之作
    業，其後被告住處之化糞池管線亦無阻塞之情形，足認系爭
    工程確已完工，是原告既已完成兩造約定承攬工作，且經遍
    觀全卷，被告亦未提出其他證據，足以證明兩造間就系爭工
    程尾款之給付另有約定其他付款條件，則原告依民法承攬之
    法律關係，請求被告給付系爭工程尾款20,000元，即屬有據
    。
　⒌被告雖辯稱：原告開立之水肥分解酵素藥劑費用報價不實，
    故拒絕給付系爭工程尾款等語，並提出拍賣網站截圖、昶茂
    公司廣告等為證（見本院卷第59至73、97至104頁）。然查
    ：
　⑴依被告所提拍賣網站截圖、昶茂公司廣告，與系爭工程相同
    品項之產品「綠大地化糞清」水肥分解酵素，1盒（即1,000
    公克）之原價為2,240元，拍賣網站標售特價1,860元（見本
    院卷第63、64、99頁），對照原告所提報價單（見本院卷第
    29頁），系爭工程使用1.2噸之水肥分解酵素等情互核以觀
    ，並參以系爭工程既須出動水肥車進行化糞池之清理，顯與
    一般家庭日常以投入單包小劑量之排除馬桶糞便阻塞之工法
    迥異，所使用之藥水劑量顯非日常用量所可比擬，是原告主
    張系爭工程若以被告所提昶茂公司廣告之藥劑計算，用量至
    少為12盒以上等節，尚非全然無據，應堪信採。若依被告所
    提與系爭工程相同藥劑之價格計算，系爭工程之藥水費用價
    格至少為26,880元（計算式：2,240元×12盒＝26,880元），
    亦僅與原告所提水肥分解酵素報價單總價27,000元有些許差
    距，況原告除提出水肥分解酵素報價單外，並提出統一發票
    1紙在卷供參（見本院卷第27頁），觀諸統一發票之開立日
    期為111年1月3日，與系爭工程施工日期一致，又發票下方
    並記載買受人為原告，品名為藥水（水肥分解酵素），數量
    一式，單價及總金額均為27,000元等文字，右方並蓋有永業
    衛生工程行之統一發票專用章，堪認原告主張其施作系爭工
    程所使用之藥劑，係於當日向永業衛生工程行以27,000元購
    買一事，應屬事實。至被告所提拍賣網站之標售價格雖較定
    價為低，此或係各網路購物平台商業競爭下之價格策略，實
    際購買時甚且有運費之額外支出等，被告以查詢之拍賣網站
    標價，執以作為原告報價不實之依據，尚嫌速斷，難以憑採
    。
　⑵又參酌前開原告所開立之收據記載「灌藥水一式，總價30000
    」，可知原告係向被告收取藥劑費用30,000元，與上述原告
    購買藥劑之成本為27,000元，其差額並無甚鉅。佐以原告於
    本院111年5月20日調解程序期日到庭時另陳稱僅收受噴灑藥
    劑之工錢3,000元（見本院卷第53頁），經核亦與上開差額
    相符（計算式：30,000元－27,000元＝3,000元），且與一般
    承攬交易過程中，定作人除向承攬人支付材料之費用外，併
    會給付施工工資之交易習慣大致相符，堪信原告最終向被告
    收取之藥劑費用部分，其金額並無明顯過高之情事。
　⑶再者，化糞池改善工程施作時所使用之藥劑產品，於市場上
    本有不同廠牌，各有不同價格，而一般進行抽水肥工程之施
    作時，因化糞池之大小、各承攬人之施作工法、使用之材料
    品牌及數量均有差異，其最終承攬費用之估價亦各有不同，
    此乃承攬業人及一般民眾皆眾所周知之事實，故投灑藥劑時
    所使用之藥劑價格、施工工資等，於市場上並無一定之收費
    標準，亦可能因業界之商業競爭而故意壓低價格銷售，法院
    自應尊重該報價單內容，不宜恣意刪減金額，否則即與商業
    自由競爭機制有違。被告既已在原告開立之收據簽名，並已
    給付部分款項，顯係就系爭工程之報酬與原告達成意思表示
    之合致，原告施作系爭工程所收取之費用既無明顯違背一般
    商業習慣而漫天開價之情事，被告嗣後空言泛稱原告報價不
    實，而拒絕給付尾款，實為臨訟杜撰之詞，難以信採。
　⒍至被告另以原告未附藥水品名、販賣許可資料，且未出具工
    程保證書、水肥車入場證明乙節，拒絕給付系爭工程尾款等
    情。惟被告並未提出任何證據，足以證明兩造間就系爭工程
    尾款另有約定須原告先行提出上開資料，始得請求給付尾款
    之付款條件，已如前述，顯見被告此部分所辯，難認有據。
    況就被告此部分所辯，原告亦已於本件訴訟程序中，提出施
    工照片、履約保固書、昶茂公司出具之藥劑資料及桃園市政
    府龜山水資源回收汙水處理廠中心出具之廢棄物清除許可機
    構清運建築物汙水處理設施（化糞池）清除紀錄表等件附卷
    可稽（見支付命令卷第9頁、本院卷第31、55、57頁），並
    有永業衛生工程行檢送昶茂公司之基本資料、系爭工程使用
    之藥劑商品封面&名稱等資料在卷供參（見本院卷第41至47
    頁），顯見原告已如實出具上開被告要求之文件，足認被告
    自無再行拒絕給付系爭工程尾款之理，故被告此等抗辯，亦
    無足採。
　㈢末按給付有確定期限者，債務人自期限屆滿時起，負遲延責
    任；應付利息之債務，其利率未經約定，亦無法律可據者，
    週年利率為百分之5，民法第229條第1項、第203條分別定有
    明文。查本件原告請求被告應給付系爭工程尾款20,000元，
    係依前揭收據約定於111年1月10日前給付，已如前述，足見
    被告自上開日期之翌日即111年1月11日起，即應負遲延責任
    ，揆之上開規定，原告就系爭工程尾款20,000元部分，另請
    求被告給付自111年1月11日起至清償日止，按年息百分之5
    計算之利息，為有理由，應予准許。
四、綜上所述，原告依民法承攬之法律關係，請求被告給付20,0
    00元，及自111年1月11日起至清償日止，按年息百分之5計
    算之利息，為有理由，應予准許。
五、本件係適用小額訴訟程序所為被告敗訴之判決，依民事訴訟
    法第436條之20規定，依職權宣告假執行，並於裁判時確定
    訴訟費用如主文第2項所示之金額。
六、據上論結，本件原告之訴為有理由，依民事訴訟法第436條
    之23、第436條第2項、第78條、第436條之19第1項、第436
    條之20，判決如主文。
中　　華　　民　　國　　111 　年　　7 　　月　　8 　　日
                　竹北簡易庭　法　  官　蔡欣怡
以上正本係照原本作成。　　　　　　　　　　
如對本判決上訴，非以其違背法令為理由不得為之，且須於判決
送達後20日內向本院提出上訴狀並記載上訴理由（須按他造當事
人之人數附繕本）；如委任律師提起上訴者，應一併繳納上訴審
裁判費。
中　　華　　民　　國　　111 　年　　7 　　月　　11　　日
                              書 記 官  吳雅真